【裁判字號】    99,消債聲,166
【裁判日期】    990930
【裁判案由】    聲請免責
【裁判全文】
臺灣板橋地方法院民事裁定           99年度消債聲字第166號
聲  請  人  戊○○
即  債務人
相  對  人  萬泰商業銀行股份有限公司
法定代理人  午○○
代  理  人  甲○○
相  對  人  大眾商業銀行股份有限公司
法定代理人  壬○○
代  理  人  癸○○
相  對  人  己○（臺灣）商業銀行股份有限公司
法定代理人  寅○○
相  對  人  澳商澳盛銀行集團股份有限公司
法定代理人  經天瑞
相  對  人  臺灣中小企業銀行股份有限公司
法定代理人  未○○
代  理  人  邱奕修
相  對  人  安泰商業銀行股份有限公司
法定代理人  卯○○
相  對  人  中華電信股份有限公司
法定代理人  丑○○
相  對  人  新光行銷股份有限公司
法定代理人  陳建成
相  對  人  華南商業銀行股份有限公司
法定代理人  乙○○
代  理  人  辛○○
相  對  人  國泰世華銀行股份有限公司
法定代理人  丁○○
代  理  人  辰○○
相  對  人  兆豐國際商業銀行股份有限公司
法定代理人  巳○○
代  理  人  丙○○
相  對  人  中國信託商業銀行股份有限公司
法定代理人  子○○
相  對  人  永豐商業銀行股份有限公司
法定代理人  庚○○
上列當事人間因消費者債務清理清算事件，本院裁定如下：
    主  文
債務人戊○○不免責。
    理  由
一、按債務人有下列各款情形之一者，法院應為不免責之裁定，
    但債務人證明經普通債權人全體同意者，不在此限：四、因
    浪費、賭博或其他投機行為，致財產顯然減少或負擔過重之
    債務，而生開始清算之原因，消費者債務清理條例第134 條
    第4 款定有明文。
二、查債務人因消費者債務清理事件，於民國98年11月9 日遞狀
    聲請更生，經裁定自99年3 月23日起開始更生程序在案，惟
    債務人所提更生方案，始終未能獲得債權人會議可決，經審
    核亦難認其更生方案為公允而得逕行裁定認可，致裁定自99
    年3 月23日開始清算程序，而清算程序復因債務人名下財產
    不敷清償財團費用、財團債務，經本院司法事務官於99年7
    月14日以99年度司執消債清字第47號裁定終止清算程序，再
    以民事執行處函移送本院民事庭裁定免責或不免責等情，業
    經本院職權調閱上開卷宗查證無訛，依法本院應為債務人可
    否免責之裁定。
三、次查：
  (一)債務人於89年2 月29日失業，最近一次受雇於他人之單位為
    台灣林鈴股份有限公司，任職當時每月可請領新臺幣（下同
    ）4 萬2000元之薪資，失業後債務人改以教授國際標準舞為
    業，96、97年間所得共計43萬4000元（詳消債更卷第118 頁
    、第19頁），是以債務人每月平均有1 萬8083元之收入（計
    算式：434000/24） ，扣除所稱之每月生活必要開銷1 萬
    0771元（見消債更卷第20頁），債務人每月仍可餘7321元供
    自由運用，應不致生目前總額575 萬2289元之鉅額債務（包
    括無擔保債務349 萬9289元、保證債務225 萬3000元）。
  (二)然觀諸債務人自89年起使用各銀行現金卡或信用貸款之紀錄
    ：萬泰銀行現金卡，逐年提領2 萬2000元（89年）、18萬
    2000元（90年）、16萬1000元（91年）、22萬7000元（92年
    ）、39萬7000元（93年）、52萬元（94年）、1 萬2000元（
    95年）。大眾銀行現金卡，提領5 萬0200元（93年）、2
    萬0100元（94年）。澳盛銀行（原荷蘭銀行）電話預借現
    金2 萬元（95年1 月2 日）、1 萬元（95年1 月18日）、3
    萬元（94年11月3 日）、1 萬2000元（94年10月22日）、3
    萬元（94年9 月14日）、2 萬元（96年6 月23日）；信用卡
    貸款5 萬2000元（94年2 月22日）、26萬元（96年3 月23日
    ）。國泰世華銀行簡易通信貸款5 萬0534元（94年）、35
    萬7917元（95年）。中國信託預借現金7 萬5000元（89年
    ）、2 萬元（90年）、6 萬元（91年），通信貸款20萬元（
    89年），核其每年借貸數額已逾越日常生活所需，是債務人
    增加非維持生活必要之債務，已難認無奢侈、浪費負擔過重
    債務之嫌。
  (三)再據債權人所提出債務人使用各債權銀行信用卡刷卡消費紀
    錄及交易明細，顯示債務人之刷卡消費除多筆代償其他銀行
    款項之借款外，尚包括多筆百貨公司、汽車材料行、3C產品
    、書店、郵購、旅行社、超市雜貨等花費，核性質非屬一般
    通常生活之必要消費，且逾越債務人可得支配之範圍，倘債
    務人放任承擔逾越其收入之高額債務致無法清償，再企盼透
    過債務清理程序解決債務，不啻係將消費後之不利益轉嫁由
    債權人承擔，不符公平原則，並有因浪費、賭博或其他投機
    行為，致負擔過重債務之情節。準此，債權銀行皆認債務人
    上開大筆刷卡消費，多為非日常生活必要支出，而有奢靡消
    費之情事，及高度道德風險之虞，顯非無據，堪認債務人應
    有「因浪費、賭博或其他投機行為，致財產顯然減少或負擔
    過重之債務，而生開始清算之原因」情事存在。而債務人既
    已預見其失業所得減少而不敷支出，即應謹慎消費、撙節開
    支，節省生活非必要性開支，惟其卻仍大量向銀行借款，並
    從事非債務人生活所必須之消費，則各債權銀行陳稱債務人
    有奢侈浪費情事乙節，應認可採。而本件業經萬泰銀行、大
    眾商業銀行、己○（臺灣）銀行、澳盛銀行、臺灣中小企銀
    、安泰銀行、新光行銷公司、華南銀行、中國信託、永豐銀
    行等債權人具狀表示不同意免責，是債務人亦無可據消費者
    債務清理條例第134 條但書，例外得全體普通債權人之同意
    而為免責之事由。
四、結論：債務人具有消債者債務清理條例第134 條第4 款所示
    不得免責之浪費、賭博或其他投機行為，致財產顯然減少或
    負擔過重之債務之事由，本件債務人自不得免責。
五、據上論結，本消費者債務清理事件，雖經更生、清算程序，
    ，惟因債務人具備不免責之事由，依法應不予免責，爰裁定
    如主文。
中    華    民    國    99    年    9     月    30    日
                  民事第三庭  法  官  林錫凱
上為正本係照原本作成
如不服本裁定，應於裁定送達後10日內，以書狀向本院提出抗告
，並繳納抗告費新臺幣1000元
中    華    民    國    99    年    9     月    30    日
                              書記官  羅麗娟

司法院資訊處製作；財團法人民間司法改革基金會備份。
